【裁判字號】    97,上易,3155
【裁判日期】    971231
【裁判案由】    違反保護令等
【裁判全文】
臺灣高等法院刑事判決                97年度上易字第3155號
上  訴  人
即  被  告  蘇泓名
上列上訴人因違反家庭暴力防治法案件，不服臺灣板橋地方法院
中華民國97年11月14日97年度易字第2922號第一審判決（起訴案
號：臺灣板橋地方法院檢察署97年度偵字第23295號），提起上
訴，本院判決如下：
    主  文
上訴駁回。
    理  由
一、按不服地方法院之第一審判決而上訴者，應向管轄第二審之
    高等法院為之。上訴書狀應敘述具體理由。上訴書狀未敘述
    上訴理由者，應於上訴期間屆滿後二十日內補提理由書於原
    審法院，逾期未補提者，原審法院應定期間先命補正。第二
    審法院認為上訴書狀未敘述理由或上訴有第362條前段之情
    形者，應以判決駁回之。但其情形可以補正而未經原審法院
    命其補正者，審判長應定期間先命補正。刑事訴訟法第361
    條、第367條，分別定有明文。所謂不服第一審判決之具體
    理由，必係依據卷內既有訴訟資料或提出新事證，指摘或表
    明第一審判決有何採證認事、用法或量刑等足以影響判決本
    旨之不當或違法，而構成應予撤銷之具體事由，始克當之（
    例如：依憑證據法則具體指出所採證據何以不具證據能力，
    或依憑卷證資料，明確指出所為證據證明力之判斷如何違背
    經驗、論理法則）；倘僅泛言原判決認定事實錯誤、違背法
    令、量刑失之過重或輕縱，而未依上揭意旨指出具體事由，
    或形式上雖已指出具體事由，然該事由縱使屬實，亦不足以
    認為原判決有何不當或違法者，如對於不具有調查必要性之
    證據，法院未依聲請調查亦未說明理由，或援用證據不當，
    但除去該證據仍應為同一事實之認定，皆難謂係具體理由，
    俾與第二審上訴制度旨在請求第二審法院撤銷、變更第一審
    不當或違法之判決，以實現個案救濟之立法目的相契合，並
    節制濫行上訴，此有最高法院97年度臺上字第892號判決足
    資參照。是以上訴人之上訴書狀或補提之上訴理由書，雖有
    敘述上訴理由，惟並未具體敘述第一審判決有上述違法、不
    當情形，即與未敘述具體理由無異，其所為上訴，即不符合
    上訴之法定要件。
二、本件上訴人即被告蘇泓名不服原判決，提起上訴，上訴理由
    略以：被告患有中度智障，領有殘障手冊，因此言語表達能
    力較不足，反應亦較常人遲鈍，而被告在外生活均需自理，
    在無法生存時，便直接、自然地想到回家找母親要錢生活，
    並未慮及家庭暴力防治法之禁制規定，原審判處被告有期徒
    刑6月，被告感到被判太重，爰請求體諒被告因患有中度智
    障而犯下此次罪行，從輕予以量刑云云。
三、經查：本件被告其與告訴人蔡明珠為母子關係，二人具有家
    庭暴力防治法第3條第3款所定之家庭成員關係，被告前因對
    告訴人實施家庭暴力行為，經臺灣板橋地方法院家事法庭於
    民國97年4月14日以97年度家護字第213號核發民事通常保護
    令，裁定被告不得對告訴人實施精神上不法侵害行為，並不
    得對告訴人為騷擾之行為，該保護令有效期間為1年。被告
    於保護令有效期間內之97年8月8日13時許，在告訴人位於臺
    北縣板橋市○○○街100之2號自宅門前馬路上，因向告訴人
    索討金錢遭拒，竟基於違反上開保護令及公然侮辱之犯意，
    以「白目」、「幹你娘」等足以貶損告訴人名譽之不雅言詞
    ，公然辱罵告訴人，而對告訴人實施精神上不法侵害之家庭
    暴力與騷擾行為。被告於警詢、偵查及原審審理時雖僅坦承
    有辱罵告訴人「白目」，而否認有以其他言語辱罵告訴人之
    犯行，惟上揭事實，業據告訴人在警詢及偵查中結證指訴綦
    詳，所述情節復核與證人張瑜庭偵查中具結陳述之內容相符
    ，而證人經具結之證言，無具體事證足認有顯不可信之情事
    ，所言自堪採信，是被告確有於上揭時、地以不雅言語辱罵
    告訴人等情，堪為屬實。原審據以認定被告犯罪事證明確，
    係一行為同時觸犯家庭暴力防治法第61條第1款、第2款之違
    反通常保護令罪，及刑法第309條第1項之公然侮辱，為想像
    競合犯，應依刑法第55條之規定，從一重依違反通常保護令
    罪處斷，並審酌被告前因詐欺、竊盜案件受有期徒刑之宣告
    ，於有期徒刑之執行完畢後，5年以內故意再犯本件有期徒
    刑之罪，為累犯，兼衡被告早有多次違反保護令之前科，仍
    不思悔改，克盡孝道，尊重倫常，再為本件違反民事保護令
    之行為，顯然漠視保護令，及其對告訴人造成騷擾之侵害程
    度，犯後猶不斷否認犯行之態度等一切情狀，量處被告有期
    徒刑6月，如易科罰金，以新臺幣1,000元折算1日，已斟酌
    刑法第57條各款所列情狀，原判決認事用法尚無不當，量刑
    亦稱妥適。
四、被告提起上訴，上訴狀雖有書載上訴理由，惟究其內容所陳
    其患有中度智障，領有殘障手冊，係因生活困難遂向母親要
    錢等語，尚不足以動搖原審就事實認定及適用法律之判斷，
    被告仍執以指摘原審量刑過重，而未具體表明原判決關於認
    定事實、適用法律及量刑，有何違法或不當之處，揆諸首開
    說明，本件上訴不合上訴之法定要件，應予駁回，並不經言
    詞辯論為之。
五、據上論斷，應依刑事訴訟法第367條前段、第372條，判決如
    主文。
中    華    民    國    97    年    12    月    31    日
                    刑事第十三庭審判長法  官   曾德水
                                      法  官   林婷立
                                      法  官   陳恆寬
以上正本證明與原本無異。
不得上訴。
                                      書記官   黃家麟
中    華    民    國    98    年    1     月    5     日
附錄本案論罪科刑法條全文：
家庭暴力防治法第61條
違反法院依第14條第1項、第16條第3項所為之下列裁定者，為本
法所稱違反保護令罪，處三年以下有期徒刑、拘役或科或併科新
臺幣十萬元以下罰金：
一、禁止實施家庭暴力。
二、禁止騷擾、接觸、跟蹤、通話、通信或其他非必要之聯絡行
為。
三、遷出住居所。
四、遠離住居所、工作場所、學校或其他特定場所。
五、完成加害人處遇計畫。
中華民國刑法第309條
公然侮辱人者，處拘役或三百元以下罰金。
以強暴犯前項之罪者，處一年以下有期徒刑、拘役或五百元以下
罰金。

司法院資訊處製作；財團法人民間司法改革基金會備份。
